臺灣高等法院刑事判決　　　　　　 93年度上更(一)字第611號
上　訴　人　臺灣士林地方法院檢察署檢察官
上　訴　人
即　被　告　戊○○
　　　　　　　　　　四樓(
指定辯護人　本院公設辯護人　甲○○
上　訴　人
即　被　告　己○○
指定辯護人　本院公設辯護人　乙○○
上列上訴人因擄人勒贖案件，不服臺灣士林地方法院92年度重訴
字第10號，中華民國93年3月5日第一審判決（起訴案號：臺灣士
林地方法院檢察署92年度偵字第1035號、1213號、2441號、2856
號、3031號、3565號），提起上訴，經判決後，由最高法院發回
更審，本院判決如左：
    主  文
原判決關於戊○○、己○○擄人勒贖罪部分及戊○○定應執行刑
部分撤銷。
戊○○共同意圖勒贖而擄人，處有期徒刑拾年陸月，褫奪公權伍
年，扣案如附表所示之物均沒收。
己○○共同意圖勒贖而擄人，處有期徒刑柒年，褫奪公權肆年，
扣案如附表所示之物均沒收。
    事  實
一、緣丁○○（按業經原審依強盜擄人勒贖判處有期徒刑十三年
    ，褫奪公權七年，不服上訴，本院判決上訴駁回而確定）前
    因承包土木水泥工程，認識白沙灣濱海育樂股份有限公司負
    責人丙○○，並取得名片，認丙○○富有資力。九十一年十
    二月下旬，丁○○因缺錢花用，在友人戊○○（曾於八十五
    年間，因犯妨害風化罪，經臺灣臺北地方法院以八十五年度
    易字第三一五五號判處有期徒刑六月，如易科罰金，以三百
    元折算壹日確定，於八十五年九月三十日易科罰金執行完畢
   ，不構成累犯）臺北縣板橋市○○街一０九巷一一四號二樓
    之租住處（以下簡稱富山街居所），與戊○○商議，計劃綁
    架擄丙○○而向其家人勒贖，目標新臺幣（下同）五百萬元
    、及美金五十萬元，得款朋分花用。惟認單憑二人之力恐不
    能成事，乃推由戊○○另行招募綽號「鴨子」蘇蔡團（擄人
    勒贖部分業經本院前審判處有期徒刑七年六月，褫奪公權五
    年確定），及甫滿十八歲綽號「石頭」之己○○加入，約定
    事成後給予蘇蔡團、己○○每人各新台幣一百萬元作為酬勞
    ，蘇蔡團、己○○乃應允之。
二、九十一年十二月下旬某日、九十二年一月六日，先由丁○○
    、戊○○共同駕車前往臺北縣石門鄉德茂村下員坑十五號白
    沙灣濱海育樂園區華農俱樂部（以下簡稱白沙灣公司），及
    臺北縣汐止市○○路丙○○之住所勘查地形二次。另日，戊○○又自行前往白沙灣公司察看，復擇日駕車搭載蘇蔡團、
    己○○至白沙灣公司觀察。丁○○、戊○○經過前開勘查結
    果，即選定白沙灣公司為下手綁架地點，計劃由戊○○帶同
    蘇蔡團、己○○負責下手強擄丙○○，丁○○則負責勒贖取
    款。乃由丁○○先行出資三萬元交予戊○○購買作案工具，
    包括：行動電話二具及易付卡門號二張（按使用後業已丟棄
    滅失）、無線電對講機二具、客觀上具有殺傷力可供兇器使
    用之電擊棒一支、兇器開山刀二把（經鑑驗均非屬槍砲彈藥
    刀械管制條例管制之刀械）、望遠鏡一具、運動帽三頂、口
    罩三個、手套三付等工具。準備既定，戊○○於九十二年一
    月上旬某日，即駕車約同蘇蔡團、己○○，攜帶上揭工具前
    往白沙灣公司預備下手綁架丙○○，惟到達該處後，卻遇見
    丙○○之兄長周耿弘，因渠等不認識並區別丙○○、周耿弘
    ，未能確定下手對象，三人遂暫時作罷折返。
三、有鑑於此，丁○○即與戊○○商議，丁○○本人亦加入擄人
    之分工，以求至現場時能夠確定所擄對象。九十二年一月十
    四日中午十二時許，戊○○偕同丁○○透先過不知情之友人
    周宗宏租得車牌號碼ＢＢ—四一六二號自小客車使用，戊○○隨即駕駛該自小客車搭載丁○○返回富山街居所，與蘇蔡
    團、己○○會合。同日下午二時許，改由丁○○駕駛右開租
    得之自小客車，搭載戊○○、蘇蔡團、己○○，且除攜帶前
    述購得作案工具（不包括無線電對講機）外，丁○○另攜帶
    其所有、客觀上具有殺傷力可供兇器使用之油壓鐵剪一支，
    戊○○另自備其所有之手銬一付，四人一同自富山街居所出
    發。於同日下午四時許，抵達白沙灣公司園區入口處，丁○○隨即停車於該園區○○道大門之路旁，戊○○、蘇蔡團、
    己○○則戴上運動帽、口罩，分持購得之行動電話、電擊棒
    、開山刀二把等工具，偽裝成遊客，徒步走至白沙灣公司開
    放園區內之空屋，丁○○則於該路口停車處負責把風，並持
    行動電話與戊○○聯繫接應。嗣因戊○○、蘇蔡團、己○○
    等三人入內後無法確定丙○○是否在白沙灣公司內，故以0
    000000000號行動電話撥發簡訊，通知丁○○進行
    查證，丁○○隨即戴上漁夫帽、身著黑色休閒外套，走入園
    區內，以英文「Your boss?」向在白沙灣公司工作之外籍勞
    工Kapungan Rogelio Torreon（以下簡稱羅傑里歐）詢問丙○○行蹤，該外籍勞工因錯認丁○○詢問之人係周耿弘，遂
    以手勢表示周耿弘在空屋旁邊之建築物內，丁○○隨即返回
    把風處，撥發簡訊通知戊○○；惟因當時尚有數名勞工在場
    工作，不宜貿然行動，故戊○○、蘇蔡團、己○○等三人遂
    繼續埋伏守候，迄於同日晚間七時許，戊○○發覺丙○○所
    駕駛之自小客車已駛離白沙灣公司，即將右揭工具留置於空
    屋內，與蘇蔡團、己○○空手徒步至丁○○把風處商議，經
    丁○○再次上前詢問外籍勞工羅傑里歐並提示名片，確認周
    耿弘仍在屋內後。同日晚上九時許，四人復一同前往周耿弘
    旁預置前開自備之兇器油壓鐵剪，準備綁架得手後，用以剪
    開大門鐵鍊逃離之用。待回到上述空屋，四人即分持先前準
    備之兇器開山刀二把、電擊棒一支、手銬一付，踰越周耿弘
    所居住之長形建築物之安全設備窗戶，侵入該有人居住之建
    築物。丁○○等四人進入該建築物後，旋往屋內大廳方向移
    動，行經大廳旁盥洗室門口時，突然遇到甫刷牙完畢之外籍
    勞工Balmadres Imelda Villarin（以下簡稱伊曼達）自該
    盥洗室走出，伊曼達見丁○○等人持刀並戴口罩、帽子，隨
    即失聲尖叫，丁○○為免打草驚蛇，立刻抓住伊曼達右手臂
    ，以英語喝令：「inside」，控制伊曼達之行動自由後，斯
    時周耿弘在房間中聞聲推開房門察看，伊曼達遂乘此機會奮
    力掙脫丁○○箝制，立即由建築物側門奔跑逃離，丁○○隨
    後持開山刀追出，蘇蔡團見狀亦前往支援丁○○，因伊曼達
    於該建築物外小徑奔跑時，不慎跌倒於周耿弘停放於屋外之
    車牌號碼ＩＨ—一一六八號白色賓士自小客車旁，丁○○、
    蘇蔡團隨即上前抓住伊曼達，丁○○並以中、英文交雜，恫
    稱：「Don't call police,如果妳叫，I kill you」恐嚇伊
    曼達，蘇蔡團亦喝令：「Shut up」，使伊曼達心生恐懼不
    敢反抗，藉以剝奪伊曼達之行動自由。蘇蔡團於丁○○控制
    伊曼達後，即先回到該建築物內，幫助戊○○控制場面。同
    時，戊○○即持電擊棒作勢欲電擊周耿弘，並與己○○一同
    將周耿弘逼回其房間內附設之盥洗室，周耿弘奮力掙扎，戊○○乃持電擊棒持續電擊周耿弘約一、二分鐘，周耿弘因受
    電擊即跌坐於該盥洗室地板上，仍持續掙扎之際，見蘇蔡團
    持開山刀站立於戊○○、己○○之後，遂不敢反抗。戊○○
    與己○○遂同聲喝令周耿弘：「不要出聲」、「不要動」，
    戊○○並將周耿弘頭部往下按向地面，由己○○取出手銬將
    周耿弘雙手自身後銬上，戊○○則隨手取下盥洗室內毛巾矇
    吉已將伊曼達押回周耿弘房間，令其俯趴於床上，交由蘇蔡
    團壓制，丁○○則將所持開山刀置放於房間內另一張床上，
    再至房間門口把風，戊○○則自盥洗室出來，取下周耿弘擺
    置於房內梳妝臺前之褲子，覆蓋伊曼達頭部，蘇蔡團再至盥
    洗室內取得另毛巾一條，塞住伊曼達嘴巴，戊○○復自房間
    內拾取筆記型電腦接電線，將伊曼達雙手、雙腳自身後綑綁
    ，並指示在旁之蘇蔡團逼問周耿弘其所有白色賓士車之汽車
    鑰匙所在；己○○此時於盥洗室內亦接獲戊○○指示，強灌
    周耿弘吞食渠等事先準備之安眠藥三顆，丁○○則利用房間
    梳妝臺上之紙、筆，書寫：「Don't call polies（係polic
    e誤拼）」字條，提示予伊曼達，示意伊曼達不得報警。丁○○見周耿弘、伊曼達已受控制，於周耿弘已遭強暴、脅迫
    控制行動而不能抗拒之際，單獨起意圖為自己不法之所有之
    犯意，將周耿弘先前置於床上之外套口袋內現金約二萬五千
    元、及桌上之周耿弘所用之門號0000000000號行
    動電話一具強取為己有。嗣因周耿弘所在之建築物，距離白
    沙灣公司園區入口處，尚有四、五百公尺，步行約須五至十
    分鐘之久，丁○○等四人為免行跡暴露，乃思藉取用（無不
    法所有之意圖）周耿弘所有之白色賓士車以掩人耳目，同日
    晚上九時三十分許，四人迅速將周耿弘拖入賓士車內，由戊○○駕駛該車輛，丁○○於上車前先將二把開山刀隨手丟棄
    於門外草叢中，自己坐入副駕駛座，己○○及蘇蔡團則坐於
    後座兩側，周耿弘坐於後座中間，並用力將周耿弘上半身壓
    低，以免遭人發現；惟該車輛駛離途中，仍為外籍勞工
    Pulvin ar John Rempillo發覺有異，待車行至園區○○道
    大門時，因為該大門業以鐵鍊上鎖，丁○○遂下車持預置之
    油壓鐵剪剪開大門鐵鍊（毀損部分未據告訴），並順手將該
    油壓鐵剪棄置於路旁草叢內，待車輛駛出白沙灣公司園區○○道大門（未上鎖）外，丁○○即下車改駕駛渠等先前停置
    於該處之租來自小客車；戊○○駕駛白色賓士車附載蘇蔡團
    、己○○、及周耿弘跟隨在後，一同前往富山街居所。
四、同（十四）日晚上十一時三十分許，丁○○四人將周耿弘擄
    回抵達富山街居所後，四人隨即將周耿弘之手、腳、眼、口
    各部位以膠帶綑綁，將其押入臥室內。丁○○並將右述於周
    耿弘外套口袋所取得之二萬五千元，朋分予戊○○八千元、
    蘇蔡團及己○○各二、三千元，戊○○等三人明知該款項屬
    丁○○強盜周耿弘所得之贓物仍分予收受（收受贓物部分，
    業經本院前審判決戊○○拘役四十日；蘇蔡團、己○○各拘
    役三十日，均得易科罰金確定）。而後留下蘇蔡團、己○○
    在該處看管周耿弘，囑咐二人提供麵包、開水供周耿弘食用
    ，並繼續投餵安眠藥，期間蘇蔡團、己○○亦不時出言恫嚇
    周耿弘不許妄動；戊○○則將所駕駛來之白色賓士車棄置在
    臺北縣板橋市浮洲橋旁堤防邊之大觀路二段三十七巷內工廠
    門前，汽車鑰匙則隨意丟棄。並自九十二年一月十五日晚上
    九時五十五分許起至同年一月十七日下午止，陸續搭車至桃
    園、新竹縣市等地，以公用電話撥打周耿弘家中之（０二）
    00000000號電話、周耿弘配偶蔡曉倩使用之000
    0000000號行動電話，向周耿弘母親周林良如、周耿
    弘配偶蔡曉倩恐嚇稱：若要周耿弘耿弘回家的話，要準備美
    金一百萬元、現金新台幣五百萬元贖款，機會只有一次等語
    。周耿弘家人於接獲勒贖電話後，隨即報警處理。九十二年
    一月十五日晚上，因蘇蔡團欲返回自己家中梳洗，丁○○遂
    至富山街居所換班，接替看管周耿弘，並應周耿弘要求，為
    其重新鬆纏手中膠帶、將手銬改至身體正面，並供給香煙，
    周耿弘於談話中曾要求丁○○將之釋放，惟丁○○表示不能
    做決主等語。斯時，丁○○因見周耿弘所有原放置於其外褲
    袋內之皮夾掉落於臥室床上，即單獨承前自己不法之所有之
    犯意，乘周耿弘遭綑綁不能抗拒之際，接續強行取走皮夾內
    現金約新台幣五千元。後戊○○於九十二年一月十六日中午
    ，來到富山街居所時，於上開皮夾內發現尚有周耿弘持有之
    第一銀行提款卡一張（以其配偶蔡曉倩名義申辦，帳號一四
    六—五０—四二五五二二號）、中國信託銀行及美國運通銀
    行信用卡各一張，因知周耿弘家屬已報警處理，其為掩飾周
    耿弘及渠等四人真正所在位置，誤導擾亂警方辦案方向，乃
    故意取走一張提款卡及二張信用卡（並無不法所有之意圖）
    ，並逼問周耿弘該提款卡提款密碼及信用卡預借現金密碼，
    由於周耿弘僅記得提款卡密碼，戊○○即持該提款卡，刻意
    至桃園縣中壢市後火車站附近之提款機，委請不知情之友人
    牟善卉輸入提款密碼，欲製造人質係遭強擄至桃園、新竹地
    區之假象（因周家人已將提款卡向銀行報失止付，戊○○亦
    未領得任何款項）。直至九十二年一月十七日，蘇蔡團、己○○見丁○○、戊○○遲遲未取得款項，繼續在現場看守周
    耿弘，並頻頻以：「是否已將事情處理完畢？」等語詢問戊○○。丁○○、戊○○則自九十二年一月十七日下午三時三
    十分許開始，再與周耿弘家屬經過數次討價還價後，贖金降
    為新台幣四百萬元，自同日晚間八時三十分許開始，由丙○○持0000000000號行動電話，駕車搭載其母親周
    林良如，攜帶新台幣四百萬元現金，依丁○○及戊○○使用
    0000000000號行動電話指示，先後趕赴國道一號
    中山高速公路中壢休息站、中壢交流道出口第一加油站、中
    山高速公路東西向桃園出口交流道、林口鄉長庚醫院兒童醫
    院急診室、中山高速公路泰山收費站旁、中山高速公路汐五
    高架道（即十八標）二十九點一公里處等地點，最後於九十
    二年一月十八日凌晨零時三十分許，再應指示於中山高速公
    路汐五高架道北上二十八公里處停車，並丟擲贖金現款四百
    萬元，正當丁○○在約定丟贖金處高速公路下方涵洞即臺北
    縣三重市○路○街上，準備撿接周耿弘家屬拋下之贖款時，
    遭事先埋伏員警察覺，當場加以逮捕，並在其身上扣得其所
    有、如附表編號三、四所示之作案工具運動帽一頂、sony行
    動電話一具。戊○○因為在附近守候時，遲遲未收到丁○○
    回應，認為丁○○可能已遭逮捕，隨即以行動電話通知駐守
    之己○○、蘇蔡團二人逃跑。己○○於接獲電話後，旋與蘇
    蔡團將原本已遭膠帶綑綁之周耿弘手腳再以膠帶重覆緊密纏
    繞，關閉該臥室內之音響、燈光，復令周耿弘躺於床上，並
    將棉被覆蓋其全身後，二人倉皇逃離富山街居所。己○○、
    蘇蔡團，與戊○○會合後，一同南下逃亡。至九十二年一月
    十八日凌晨一點多，被綁之周耿弘見蘇蔡團、己○○二人匆
    忙離開富山街居所，十餘分鐘後未回，認為機不可失，遂自
    行奮力掙脫束縛，逃離該處，於甫步出一樓門外時，適警員
    自丁○○口中得知該藏匿地點趕至，發現周耿弘已自行逃出
    ，警員在富山街居所扣得戊○○所有、如附表編號五所示之
    作案工具手銬一付，並於九十二年一月十八日上午十一時三
    十分許，經由丁○○供述，由警方人員押往白沙灣公司，在
    草叢中起出丁○○所有、供擄人勒贖所用之如附表編號一之
    開山刀二把及編號二之油壓鐵剪一支，並於九十二年一月二
    十日上午十一時十五分許，在臺北縣板橋市○○路○段三十
    七巷二八二之十一號前尋獲遭棄置之白色賓士車。戊○○逃
    亡期間，並另行單獨起意撥打0000000000號行動
    電話予丙○○，恫稱：「叫你不要報警，你還報警」、「你
    們只抓到一人，我們還有好幾個人沒被抓到，你們這樣做，
    我會報復你們一家人」等語，使丙○○心生恐懼，致生危害
    於安全（按此部分業經原審判處有期徒刑四月，上訴本院後
    ，在本院前審撤回上訴而確定，尚未執行）。嗣檢警繼續循
    線追查，陸續於九十二年一月二十八日凌晨一時三十分許，
    經警持拘票在臺北縣新莊市○○路、化成路口之全家便利商
    店內逮捕戊○○；復於九十二年三月二十五日下午三時三十
    分許，在臺北縣三重市○○路○段、中正南路口，為警持拘
    票逮獲蘇蔡團；又於九十二年四月三日下午五時許，經警持
    拘票前往臺北縣永和市○○路二十二巷十九弄二十四號二樓
    ，將己○○逮捕到案。
四、案經臺北縣政府警察局金山分局報請臺灣士林地方法院檢察
    署檢察官偵查起訴。
    理  由
壹、認定事實所憑之證據理由：
本院查：
一、訊據被告戊○○、己○○對於前開犯罪事實之過程，於本院
    審理中，均坦承不諱。且本案乃係共同被告丁○○與戊○○
    二人因缺款花用，乃共謀勒贖白沙育樂公司負責人丙○○，
    並找來綽號「鴨子」之蘇蔡團、綽號「石頭」之己○○二人
    協助，丁○○先行出資三萬元，交由戊○○採買事先謀議準
    備之作案工具，丁○○與戊○○更各自準備油壓剪一支及手
    銬一付以供使用，嗣屢次到作案現場勘查地形，並透過戊○○不知情之友人周宗宏租得車牌號碼ＢＢ—四一六二號自小
    客車供作案使用，於案發當日前往白沙灣公司，發覺目標丙○○業已離去，經確認被害人周耿弘仍在現場後，四人即侵
    入周耿弘之房間，由其與蘇蔡團、戊○○與己○○分別持開
    山刀、電擊棒等物制服外傭伊曼達及周耿弘後，由己○○以
    手銬銬住周耿弘並餵食安眠藥，戊○○另以電腦電線綑綁外
    傭伊曼達，其則書寫不得報警之字條留予外傭伊曼達後，即
    押走周耿弘載往板橋市○○街戊○○租賃之住處，交由蘇蔡
    團及己○○二人看守，共同被告丁○○與戊○○再與周耿弘
    家屬連繫取贖事宜等之犯罪事實，業據共同被告丁○○於警
    訊、偵查、原審及本院前審審理時自白不諱（見偵字第一○
    三五號卷第七頁至十一頁、十五頁、十七頁至十九頁、二十
    一頁、一一六頁至一二二頁、一三六頁至一三七頁、一四八
    頁至一四九頁、原審卷一第四十八頁至五十一頁、一五八頁
    至一八○頁、一八三頁至一九○頁、原審卷二第二十二頁至
    二十四頁、本院前審九十三年四月二十一日訊問筆錄、九十
    三年五月十日準備程序筆錄、九十三年六月三日審判程序筆
    錄）；被告戊○○於警訊時亦供認：「綁架丙○○是丁○○
    的意思，由他提議的，丁○○約九一年十二月中旬到我的租
    屋處，向我提議要綁架他。起初我不以為意，以為在開玩笑
    ，後來丁○○陸續又多次提即綁架之事，我因二、三個月來
    皆丁○○供給我生活所需之金錢，欠他人情所以便答應，才
    開始策劃如何綁架丙○○。因我不認識丙○○、周耿弘，而
    丁○○對他們兄弟的生活習性、住處皆有了解，丁○○提供
    綁架對象及相關訊息、做案所需的資金，其實皆是丁○○主
    導一切，我只是找搭檔負責擄人押走，其餘皆由侯宏及負責
    。：：：，丁○○出資新台幣五萬元要我做好前置作業，：
    ：：，人手也是由我找來綽號「石頭—己○○」男子與綽號
    「鴨子」之男子幫忙：：：：（見九十二年度偵字第一二一
    三號卷第九頁），被告戊○○於偵查、原審及本院前審亦對
    上情坦承不諱（見偵字第一二一三號卷第三十頁至三十四頁
    、四十三頁、原審卷一第四十三頁至四十八頁、一九○頁至
    二二九頁、原審卷二第二十一頁、二十四頁、一八五頁、本
    院前審九十三年五月十日準備程序筆錄）；共同被告蘇蔡團
    對上開情節，亦自白無訛（見偵字第三○三一號卷第五頁反
    面至七頁、十五頁、原審卷一第二十八頁至三十四頁、二二
    九頁至二五○頁）；被告己○○（見偵字第三五六五號卷第
    七頁至十一頁、十九頁、原審卷一第三十五頁至四十二頁、
    二五○頁至二七四頁）於警訊、偵查、原審，及本院前審審
    理中，供述犯案過程相符。復據證人即被害人周耿弘（見偵
    字第一○三五號卷第二十三頁至二十六頁、一九三頁至一九
    五頁、原審卷一第一○七頁至一二七頁、原審卷二第二七七
    頁至二九四頁、原審卷三第一二八頁）、被害人伊曼達（見
    偵字第一○三五號卷第四十六頁至四十七頁、一八九頁、一
    九三頁、原審卷三第一一八頁至一二八頁）分別於偵查、審
    判程序中結證綦詳；並經證人羅傑里歐（見偵字第一○三五
    號卷第三十九頁至四十三頁、一八八頁、一九二頁），及與
    被告等人聯絡取贖事宜之證人丙○○（見偵字第一○三五號
    卷第三十四頁至三十六頁、一九五頁）、周林良如（見偵字
    第一○三五號卷第六十四頁至六十七頁、一九四頁、一九五
    頁）等人分別於警訊、偵查中證述翔實。
二、此外，並有被告丁○○所持丙○○名片一張電話通聯紀錄、
    臺灣士林地方法院檢察署檢察官現場履勘筆錄、錄影帶、現
    場照片一四二幀附卷可稽（見偵字第二八五六號卷第八十七
    頁至九十頁、九十三頁至一四八頁、一五七頁、偵字第一○
    三五號卷第七十五頁、八十二頁至八十九頁、第二二七頁至
    二三二頁、第三七六頁至三八五頁、第三八六至三九二頁、
    外放證物箱）。復有共同被告丁○○、戊○○所有、如附表
    所示之犯罪工具，扣案可資佐證。
三、被告等四人原欲綁架丙○○，並議定贖金目標為五百萬元及
    美金五十萬元，後來在白沙灣公司，雖因丙○○已經離去，
    見周耿弘在場，猶未放棄，轉而以強暴、脅迫方式將周耿弘
    擄走，並向家屬勒索贖金，其等在主觀上具有勒贖之不法意
    圖，客觀上以強暴、脅迫方法使被害人周耿弘離開其原來處
    所而將其移置於自己實力支配之下，而令被擄者之親友提供
    金錢以贖取被擄者之生命或身體自由。被告戊○○、己○○
    既就擄人勒贖犯行，共謀於前，分工於後，以強暴、脅迫方
    法將被害人周耿弘置於其等支配之下，請被害人家屬籌取金
    錢，顯然具有意圖勒贖而擄人之犯意聯絡及行為分擔甚明。
四、另就被告己○○辯稱於犯案伊始，僅知係要討債，對擄人勒
    贖乙事不知情。其他共同被告亦均稱己○○不知要擄人勒贖
    （見原審卷一第二三○頁、二五一頁、本院前審九十三年五
    月三日準備程序筆錄）。且依被告丁○○於原審中，及本院
    審理中以遠距視訊證稱：在出發前，他們有問伊說到底是什
    麼事情，當初在計劃時，戊○○有教伊說，就回答說是債務
    關係，有跟他們說綁人的目的就是要討債（見原審卷第一六
    七頁）、在綁架前，他們有問伊是什麼事情，戊○○說跟他
    們說是討債（見原審卷一第一八五頁）；被告戊○○於警訊
    、偵查中供稱：人手也是伊找來綽號「石頭」之己○○及「
    鴨子」之蘇蔡團幫忙，但伊只告訴他們二人要處理債務，並
    沒有讓他們參與策劃事宜，原本答應若債務順利處理即予他
    們一人一百萬元（見偵字第一二一三號卷第九頁反面、三十
    一頁）；於原審中供稱：當初想不要讓他們知道太多，且有
    私心想到時分錢我跟丁○○可以多分一點。當初講反正你們
    也沒事做，帶你們去處理事情，如果處理好，以後也蠻好混
    的（見原審卷一第二二四頁），嗣於本院前審，及本審審理
    中供稱：當初原本就不打算告訴他們說這個是擄人勒贖，伊
    跟丁○○當初就有一點私心，伊當初是告訴蘇蔡團說如果沒
    有事情，可以跟伊去討債務，事成後可以給他一百萬元（見
    本院前審九十三年五月十日準備程序筆錄）。另被告己○○
    亦辯稱：我們顧他到第三天時，戊○○打他留下的手機給我
    們說出事了，叫我們離開現場，我們就留下周耿弘離開那房
    子，後來戊○○才告知丁○○被抓，我們問他為什麼，他說
    因為他與丁○○向周耿弘家中拿錢所以被警察抓，這時我們
    才知道他向周耿弘家中要錢，與我們一開始所認為的不同（
    見原審聲羈字第六六號卷第十一頁）。惟依被告戊○○於原
    審中供稱：一月十四日之前，伊曾經帶己○○、蘇蔡團去白
    沙灣想要擄人，但無功而返，因一開始伊等根本不知道周耿
    弘是誰，其實伊等進去有遇到周耿弘一次面對面交談，本來
    就預備要綁人，但伊等不知他是誰，也不確定該不該綁他，
    而且伊等本來要綁丙○○，遇到周耿弘不認識他，就離開了
    、「（你們原先是計劃要綁丙○○，第三次到現場遇到的人
    後來才知道是周耿弘，當時不知道要綁的人長什麼樣子？）
    是」（見原審卷一第二二二頁、二二三頁、二二七頁至二二
    九頁）；被告丁○○於原審中所供：九十二年一月十四日案
    發前，被告戊○○等人已經去現場勘查過三次，回來後有跟
    伊討論，他們有說現場的情況（見原審卷一第一六八頁），
    核與被告蘇蔡團於原審中所供：伊等共去過三次，綁的前一
    天有去繞，總共去繞了三次、「（對於戊○○說你們有一次
    去有帶工具，但是因為不認識人，所以沒有綁成，有何意見
    ？）沒有意見」（見原審卷一第二三一頁）；被告己○○所
    供：綁周耿弘前，跟戊○○、蘇蔡團去過白沙灣公司二次，
    戊○○說要找事主，但二次都沒有找到人，第二次有遇到一
    個人，但伊不知道那是誰、「（第二次遇到人的那天，是否
    只要有遇到對方人就要把他帶走？）那天不是遇到他本人，
    所以就沒有把他帶走」等語（見原審卷一第二五一頁），互
    核一致，則被告戊○○於九十二年一月十四日案發前即帶被
    告己○○、蘇蔡團二人至白沙灣勘查意欲下手擄人，即曾與
    被害人周耿弘有過一面之緣之事實，洵可認定。再者被告戊○○、蘇蔡團及己○○等人先行潛入丙○○住處對面的一棟
    空屋藏匿等待時機時，即曾因被告戊○○告知丙○○已開車
    離開，渠等出來與被告丁○○會合，待丁○○向外勞羅傑里
    歐詢問丙○○行蹤，該外籍勞工因錯認丁○○詢問之人係周
    耿弘，而以手勢表示周耿弘在空屋旁邊之建築物內，渠四人
    便再度進入等情，亦據被告蘇蔡團、戊○○二人供述明確（
    見偵字第三○三一號卷第六頁、偵字第一二一三號卷第十頁
    、三十二頁），可見被告蘇蔡團、己○○與丁○○等人於下
    手擄人前，即曾就綁票對象丙○○是否離開乙節，詳加討論
    。另參諸被告己○○所供：當日伊等四人開車，走到被害人
    周耿弘他的屋外探頭查看他在屋內，伊等就進入屋內等語（
    見原審聲羈字第六六號卷第十一頁），既被告己○○及蘇蔡
    團二人既於案發前見過周耿弘，於綁人前亦曾就綁票對象丙○○是否離開乙節參與討論，於侵入住宅時，更再次確認周
    耿弘是否在內，復於擄得周耿弘後，接連數日看守周耿弘等
    情節觀之，被告己○○、蘇蔡團於事後應可知悉綁得對象，
    與初始討債事主並非同一人，而查覺渠等所為明顯與一般欠
    債事主討債之情形有異。再者，共同被告蘇蔡團陳稱：要催
    討的債務是七百多萬元云云（見原審卷一第二三○頁）；被
    告己○○亦供述：是幾百萬元債務云云（見原審聲羈字第六
    六號卷第十一頁）。惟被告四人，對於被告丁○○與戊○○
    未曾確實提示任何有關債務之借據、或憑證乙事並無爭執。
    又依被害人周耿弘所述，其在白沙灣公司遭被告等人綁架時
    ，即曾對被告四人稱：「如果要給錢的話，我可以給你們」
    等語（見原審卷一第一一八頁），另在綁架過程中，被告丁○○、戊○○亦從未與被害人周耿弘提及解決債務之方式，
    若本件僅為解決債務糾紛，則被告蘇蔡團、己○○見被告丁○○、戊○○事前未予詳細說明，面對被害人欲付錢之舉止
    亦未加以回應，且始終未與被害人商討處理債務之細節，又
    不斷對於被害人周耿弘餵食安眠藥，則其等對於究竟是否為
    單純綁人討債，理當有所質疑。就此，被告蘇蔡團雖以：「
    （你是否看過丁○○、戊○○跟被害人催討債務？）丁○○
    、戊○○跟被害人講話時，都把房間關起來」等語置辯（見
    原審卷一第三十頁）；惟被害人周耿弘固未主動向渠等表示
    並未欠債之事實，然蘇蔡團、己○○二人接連數日看守被害
    人，衡情其間自當威嚇被害人欠債儘快還錢等言語，惟被告
    蘇蔡團、己○○二人於心生懷疑之際，非但未向被害人求證
    欠債乙事之真實性，反而於被害人詢問為何綁他之際，答稱
    「我不知道」等語（見原審卷一第二四二頁）。再參被告戊○○所供：伊回到富山街，他們會跟伊說他們聊天的笑話，
    他們聊天有聊到周耿弘問伊等要多少錢，蘇蔡團說不知道（
    見原審卷一第二一九頁），苟若其等之認知僅係單純討債，
    豈會於被害人詢問討債數額時，答稱不知道；凡此，均與經
    驗法則有違。又被告戊○○答應事成之後，給予被告蘇蔡團
    、己○○各一百萬元為酬勞，業據被告蘇蔡團、己○○供陳
    屬實（見原審卷一第二三○頁、二五一頁、二五二頁），是
    若僅係一般債務糾紛而押人討債，被告蘇蔡團、己○○竟不
    知債務內容為何，即貿然參與，縱依被告蘇蔡團所述，大約
    可以討回四成債務云云，經計算其數額，亦僅為不到三百萬
    元金額，何以被告蘇蔡團、己○○輕鬆即可取得共二百萬元
    高額之報酬，而所謂債主丁○○及戊○○僅餘不到一百萬元
    款項，以其等本於社會一般有識別能力人之智識能力，對於
    以上不合情理之處，亦應心生懷疑。然被告戊○○與被告己○○二人，並非情誼深厚之故交，於渠等心生懷疑實為擄人
    勒贖之際，竟未考量自身可能負擔之刑責，向被害人求證進
    而中止犯行，辯稱仍基於尊重及相信朋友的立場繼續犯行，
    亦與經驗法則有違，殊難採信。
五、又被告等進入白沙灣公司擄人時，除將被害人周耿弘雙手以
    手銬銬住，並用毛巾矇住雙眼，另對無關之第三人外傭伊曼
    達亦予綑綁，並以周耿弘長褲蓋住頭部，嗣於被害人周耿弘
    遭綁架期間，除手、腳外，眼、耳、口等部位亦一直遭膠帶
    矇蔽綑綁，審其用意在於使外傭及被害人不能認識記憶被告
    四人之外貌，若僅係單純討債，債權人表明討債目的後，債
    務人當即知悉其為何人，積欠多少債務，何須掩飾討債者之
    身份，且綁架期間長達三日餘，被告己○○亦自承由於期間
    過長，實有懷疑是否為擄人勒贖，是被告己○○既有認識到
    可能是擄人勒贖行為，亦不為釋放被害人之行為，而繼續看
    守拘禁被害人周耿弘，並未再向被告丁○○或戊○○詢問債
    務處理詳情，且迄至被告戊○○因發覺事跡敗露，去電通知
    被告蘇蔡團及己○○二人，渠二人始留下遭綑綁之被害人自
    行離開之事實，亦經被告己○○及被害人周耿弘供述明確（
    見原審聲羈字第六六號卷第十一頁、原審卷一第四十二頁、
    一一五頁、一一六頁）。依被害人周耿弘於原審中證稱：伊
    到板橋後，他們就持續給伊吃安眠藥，剛開始被綁時，丁○○說自己欠錢，需要用錢，剛好碰到伊，算伊倒楣之類的話
    。大約被放的前一天或前兩天，伊有問另一個看管伊的人，
    但他說他不能作主，伊就沒再問。這段期間他們有恐嚇伊，
    他們說要伊配合，不配合的說，要殺了伊，他們很兇殘，連
    黑道都敢動，也說如果放伊出去後，也不要報警，如果出事
    情，最好是全部被抓，否則會回來找伊報復。伊之所以不敢
    多問，是因在車上時，伊手很痛，請他們手銬銬鬆一點，但
    坐伊左手邊的那個人就說要伊安靜一點，不然就把伊的手剁
    掉。被救出來的當天下午，伊說腳痛，他們有把伊腳打開，
    讓他起來走動走動，之後就綁起來。因為他們有說要去取款
    ，看守伊的人在下午鬆開伊的腳時，有說晚上七、八點就可
    以走了。等到七、八點沒有等到電話，到十點、十一點時，
    有一個人在伊房間裡，伊有聽到他接到一通電話，該人沒有
    說什麼其他的話，就把電話掛掉，並叫另一個人進來，伊有
    聽到他們在開關抽屜的聲音，他們叫伊乖乖的不要出聲，並
    用棉被把伊蓋住，把房內音響、燈光關掉，過了二、三十分
    鐘，伊覺得房間沒人，就偷偷把眼睛的膠帶弄掉。看守伊的
    人要離開時沒有對伊鬆綁，反而綁的更緊，腳再多圈兩圈，
    眼睛再多圈好多圈，而且手的部分，手掌、手指的部分併攏
    ，再用膠帶纏好幾圈，用棉被蓋住，當時伊以為他們要殺伊
    了（見原審卷一第一一○頁、一一二頁至一一六頁），核與
    共同被告蘇蔡團嗣後所供：「（被害人講沒有幫他鬆綁，反
    而綁得更緊？）我不知道，我講的是錯的，他講的才對。曾
    經幫他鬆綁，在他走動後又把他腳綁起來」等情相符（見原
    審卷一第二四○頁、二四一頁）。從而，在被告蘇蔡團與己○○對於其等強押被害人周耿弘之目的並非單純討債，已有
    懷疑，仍不釋放被害人而繼續看守拘禁被害人周耿弘，僅頻
    頻詢問被告戊○○稱：「事情處理好了嗎？」（見原審卷一
    第一八五頁、二一九頁、二二○頁），而於事跡敗露之際，
    反而將被害人綑綁更嚴密，再以棉被覆蓋身上，減低被害人
    呼救之可能。核其行為，縱其等初始係以妨害自由之犯意而
    為參與，就被告丁○○、戊○○所為之擄人勒贖之犯行，難
    謂無於嗣後變更犯意，而基於擄人勒贖犯意續予參與犯行，
    故被告蘇蔡團與己○○嗣後頻頻詢問被告戊○○「事情處理
    好了嗎？」，考其語意，雖未直接以「取贖」稱之，然其意
    在詢問被告戊○○是否已拿到贖款，至為灼然。
六、本件被告丁○○、戊○○、蘇蔡團、己○○自始即基於擄人
    勒贖之犯意，意圖為不法得財，計劃綁架周耿弘而向其家屬
    勒取贖金。被告四人擄人過程中以強暴方法剝奪外籍勞工伊
    曼達行動自由行為，及擄人後之被害人遭拘禁期間，被告蘇
    蔡團、己○○參與丁○○、戊○○之擄人勒贖犯罪行為，並
    在擄人行為繼續中，在富山街居所看管被害人，揆之上開說
    明，被告蘇蔡團、己○○難辭擄人勒贖罪之共同正犯。本件
    事證明確，被告己○○所辯皆不足採，其有共同擄人勒贖之
    犯行均堪認定，應依法論科。
七、共同被告丁○○就拿汽車鑰匙、開走周耿弘所有之白色賓士
    車，辯稱：並無意圖為自己不法之所有一節。經原審質之證
    人即被害人周耿弘結稱：伊所居住之建築物距離園區○○○○道大門約四、五百公尺，走路約須五至十分鐘，案發現場
    白沙灣公司先前即有多名外勞進出工作等語（見原審卷二第
    二八二頁）。另依被告等人所述，其等先前駕駛租賃來車輛
    既係停放於園區○○道大門外面，故被告四人為求押解被害
    人周耿弘離去現場時，避免被發現，自須以現場之車輛代步
    ，始足達到掩人耳目及迅速離開之目的，故共同被告丁○○
    持汽車鑰匙、開走停放在案發現場之白色賓士車，係為便利
    架擄被害人周耿弘之犯行順遂進行，其主觀目的，並非貪圖
    該部汽車之財產價值。抑且，系爭白色賓士車係
    九年出廠，已屬十幾年車齡之舊車，業據被害人周耿弘陳述
    明確（見原審卷二第二七九頁）。因此該車外觀上應非新穎
    ，價值亦非昂貴，且被告等人將被害人周耿弘擄回富山街居
    所後，該白色賓士車係由被告戊○○將之棄置於臺北縣板橋
    市浮洲橋旁之堤防邊，並未轉而充作個人交通工具使用，更
    未將之變賣得款花用。嗣後該車輛亦經警方尋獲，由被害人
    周耿弘領回，亦有贓物領據在卷足憑（見偵字第二八五六號
    卷第六０頁）。益徵被告丁○○、戊○○、蘇蔡團、己○○
    等人對於該部白色賓士車及鑰匙並無不法所有之意圖，起訴
    意旨指部分亦涉及強盜，容有未洽。
八、再共同被告戊○○辯稱取走周耿弘皮夾內之第一銀行提款卡
    ，是因為知道家屬已經報案，為誤導警方偵辦方向，並無意
    圖為自己不法所有等語。經查，被告戊○○係搭車至桃園、
    新竹縣市各地，打公用電話向被害人周耿弘家屬勒索贖款，
    此據被告戊○○供明無訛（見原審卷一第四十七頁、一六九
    頁），並有電話通聯紀錄附卷可按（見偵字第一○三五號卷
    第九十頁至一○七頁、第三八六頁至三九○頁）。又被害人
    周耿弘所持有、以其配偶蔡曉倩名義申辦之第一銀行帳號一
    四六—五０—四二五五二二號提款卡，係於九十二年一月十
    六日遭被告戊○○取走，經被告戊○○在桃園縣中壢市委由
    不知情之友人牟善卉持以提款，因被害人家屬已止付，故未
    能取得金錢之事實，亦據被告戊○○供承在卷（見偵字第一
    ○三五號卷第二一九頁、原審卷一第一九九頁、二二七頁）
    ，並經被害人周耿弘陳述明確（見偵字第一○三五號卷第二
    十六頁、原審卷一第一一七頁）。被告戊○○苟對於系爭提
    款卡有不法所有之意圖，其理應料及被害人家屬業已報案，
    警方亦進行密切追查，斯時若持被害人之提款卡前往提款，
    將因卡片止付而不能得逞，若有不法所有之意圖，則會在案
    發後第一時間立刻強取並就近之提款機提款，不致於等到數
    日後始行為之；再參以被害人周耿弘被囚禁於臺北縣板橋市
    ○○街，被告戊○○卻選擇在距離遙遠之桃園、新竹地區撥
    打電話勒贖，由此益見被告戊○○上揭所為，皆係為製造撥
    打電話及提款地點均位於桃園、新竹地區之假象，其辯稱目
    的則在誤導警方辦案方向，使人誤認被害人遭藏匿之地點，
    所辯堪以採信，其取得提款卡亦無不法所有意圖。
九、被告戊○○不論就被害人周耿弘所有之白色賓士車及汽車鑰
    匙或所持有之第一銀行提款卡，既均無不法所有之意圖，自
    不成立強盜罪。且按擄人勒贖係妨害自由與恐嚇之結合犯，
    故數人共同擄人過程中，部分共犯另行起意強盜被害人，而
    其他共犯就此強盜行為部分並無任何犯意之聯絡或行為之分
    擔者，自難遽令該其他共犯同負上開強盜行為之刑責（最高
    法院八十八年度臺上字第一一一八號判決參照）。共同被告
    丁○○於擄人過程中因見錢另獨自萌貪念，強取被害人周耿
    弘身上之財物，被告丁○○就強盜被害人周耿弘所有之現金
    及行動電話部分，應係其自己另行起意，被告戊○○就共同
    被告丁○○此強盜犯行，然既無任何行為分擔，亦查無證據
    足資證明渠等間有何犯意之聯絡，應非在原先與其謀議犯擄
    人勒贖犯意聯絡謀議範圍內，自無從令被告戊○○就此部分
    強盜犯行負責，自不符合強盜擄人勒贖結合犯之構成要件。
十、至被告己○○就拿走汽車鑰匙、開走被害人周耿弘之白色賓
    士車部分，亦無不法所有之意圖，詳如前述，自與強盜罪無
    涉。被告己○○對於被告戊○○拿走提款卡之事，並不知情
    ，且共同被告戊○○就此部分，目的在擾亂警方辦案方向，
    並不成立強盜罪，亦如上述，被告己○○就該部分自無刑責
    。另被告丁○○強取被害人周耿弘所有之現金共三萬元及行
    動電話一具之事，係其自己另行起意，被告己○○對此強盜
    犯行，既無任何行為分擔，亦查無證據足資證明渠有何犯意
    之聯絡，並非在原先被告己○○謀議之之犯意聯絡範圍內，
    自不符合加重強盜擄人勒贖結合犯之構成要件。
貳、論罪：
一、又按擄人勒贖罪係以意圖勒贖而擄人為構成要件，其犯罪方
    法行為係將被害人置於行為人實力支配之下，予以脅迫，其
    犯罪目的行為係向被害人或關係人勒索財物，因此擄人勒贖
    罪本質上為妨害自由與強盜之結合，在形式上則為妨害自由
    與恐嚇取財之結合，且擄人者，實際上大多以若不付贖款即
    對被擄人加害等詞恫嚇被擄人親友，使生畏怖，因而交付贖
    款；於此，對被擄人或其親友恐嚇之妨害自由行為，在觀念
    上，應被吸收於擄人勒贖行為中，不應再論以妨害自由罪。
    復按在實施擄人過程中，為排除障礙或壓抑反抗，或對被害
    人施以強暴之行為，或對週遭被害人之親友為壓制其防止或
    救援之行為，除行為人另有傷害或妨害自由之故意，在觀念
    上應被吸收於擄人勒贖行為中，不應再論以妨害自由或傷害
    罪，最高法院分別著有八十九年度臺上字第一六０三號、九
    十一年度臺上字第七六九號判決可資佐參。故被告四人對被
    害人周耿弘、伊曼達所為恐嚇、妨害自由，對被害人周耿弘
    餵食安眠藥致其昏迷之行為，因無證據證明另有傷害、恐嚇
    及妨害自由之故意，皆應為擄人勒贖行為所吸收，均不另論
    罪。
二、核被告戊○○、己○○所為，均係犯刑法第三百四十七條第
    一項之擄人勒贖。起訴意旨本即認被告戊○○、己○○二人
    均係犯刑法第三百四十七條第一項之擄人勒贖罪，檢察官於
    原審蒞庭論告時，變更法條認被告等均係犯刑法第三百三十
    二條第二項第三款之強盜擄人勒贖罪（見原審卷二第第五十
    三頁、二四四頁），尚有未洽，惟本於社會事實同一，爰將
    檢察官於原審蒞庭時所引起訴法條，仍變更回刑法第三百四
    十七條第一項。被告戊○○、己○○二人，與判決確定之丁○○、蘇蔡團，就擄人勒贖罪部分，有犯意之聯絡及行為之
    分擔，均為共同正犯。又刑法第三百四十七條第五項規定犯
    擄人勒贖罪「未經取贖而釋放被害人者，得減輕其刑」，其
    立法用意除鼓勵罪犯中止犯行外，另兼顧人質之安全，應具
    有自動釋放人質之心意及實際釋放人質之事實，始得寬減其
    刑，必須於未經取贖前，任意終止勒贖之意思，而恢復被害
    人之行動自由，始屬相當，如已案發，迫不得已，始行釋放
    ，或尚未釋放，即被查獲，均與上開規定不符，不得減輕其
    刑（最高法院七十九年度臺上字第三五三四號、八十年度臺
    上字第三九二五號判決參照）。本件係因共同被告丁○○於
    取贖時遭警方逮捕，嗣被告戊○○因未獲丁○○回音，自覺
    犯行業已暴露，迫不得已始離開取贖現場，並打電話告知留
    守之被告蘇蔡團、己○○二人儘速離去富山街居所，故被害
    人周耿弘之所以自行掙脫恢復行動自由，並非由於被告四人
    任意終止勒贖之意思所致，被告戊○○、己○○二人自不得
    邀減刑之寬典，併予說明。
參、原審就被告戊○○、己○○二人擄人勒贖部分之犯行，以罪
    證明確，予以論罪科刑，固非無見。惟查：本件被告己○○
    自始即知情並參與擄人勒贖行為；原審認定共同被告蘇蔡團
    、己○○二人係以押人討債之意思參與，中途變更犯意基於
    擄人勒贖之意思繼續參與犯行，即有未洽。被告己○○係七
    十二年六月廿七日生，有其年籍資料可稽，行為時甫滿十八
    歲，年輕識淺，雖貪圖不法利益，為擄人勒贖犯意繼續參與
    犯行，然其並非主謀，所為均係聽命被告丁○○等人，且參
    與犯行亦僅協助渠等看守被害人，並無參與任何聯絡家屬取
    贖事宜，惡性顯較被告丁○○、戊○○二人輕微。原審未予
    審酌被告己○○二人參與程度，及惡性較之被告丁○○、戊○○輕微等情，論處有期徒刑九年六月褫奪公權五年，致刑
    罰失衡，核有欠當。檢察官上訴意旨就被告戊○○駕駛被害
    人汽車、及取走被害人提款卡部分之行為，亦應成立強盜而
    擄人勒贖犯行；被告己○○擄人勒贖犯行量刑過輕，其上訴
    尚非有理由；檢察官上訴意旨另指稱被告己○○自始明知且
    參與擄人勒贖，則有理由。至被告己○○上訴則仍執前詞，
    稱係出於討債之意思參與犯罪，而無擄人勒贖之犯意，雖無
    可採無可取。另被告戊○○上訴意旨稱原審量刑過重，則無
    理由。惟原判決既有上開可議之處，自屬無可維持，爰由本
    院將原判決被告戊○○、己○○二人擄人勒贖部分及被告戊○○定應執行刑部分撤銷改判。爰審酌被告戊○○、己○○
    二人年輕力壯，犯罪動機係因缺錢花用，卻不知奮力向上，
    竟貪圖高利，欲思不勞而獲，見被害人家境富裕，選擇為擄
    人對象，目的在勒贖鉅額金錢，除使被害人終日惶恐，造成
    心理難以抹滅之傷害，並致其家人心理產生恐懼，更生一般
    社會大眾對於身體財產之恐慌，影響社會治安甚鉅。惟念其
    等於擄人時雖有傷害、恐嚇等行為，所幸於囚禁期間並未有
    積極凌虐被害人之舉動，復參酌各被告之分工、被告被告己○○涉案程度較低（其涉案程度與已判決七年六月確定之蘇
    蔡團彷彿），且行為時甫滿十八歲，思慮較不成熟，被告戊○○有妨害風化被判處有期徒刑六月如易科罰金，以三百元
    折算壹日於八十五年九月三十日執行完畢，有本院被告全國
    前案紀錄表存卷可考，及參酌檢察官求刑之刑度等一切情狀
    ，就被告戊○○量處與原審相同之刑度如主文第二項所示之
    刑；被告己○○則量處如主文第三項所示之刑。又被告戊○○、己○○所犯為擄人勒贖罪，依該罪之性質，有褫奪公權
    之必要，復分別諭知褫奪公權之期間。扣案如附表編號一至
    四所示之物，皆係共同被告丁○○所有，編號五之手銬一付
    係共同被告戊○○所有，以上均為供被告等四人犯擄人勒贖
    罪所用之物，業據被告等供明在卷（見偵字第一○三五號卷
    第七頁、八頁、偵字第一二一三號卷第八頁），爰於被告戊○○、己○○所宣告之擄人勒贖主刑後，依刑法第三十八條
    第一項第二款規定宣告沒收。至其餘作案工具，因已為被告
    等所隨意丟棄而滅失而並未扣案，且非屬違禁物，為免將來
    執行上之困難，故不宣告沒收，併此說明。
據上論斷，應依刑事訴訟法第369條第1項前段、第364條、第299
條第1項前段、第300條，刑法第28條、第347條第1項、第37條第
2項、第38條第1項第2款，判決如主文。
本案經檢察官劉文水到庭執行職務。
中　　華　　民　　國　　94　　年　　3 　　月　　2 　　日
　　　　　　　　　刑事第九庭審判長法　官　陳　祐　治
　　　　　　　　　　　　　　　    法　官  黃　聰　明
　　　　　　　 　 　　　　　　　　法　官  王  炳  梁
以上正本證明與原本無異。
如不服本判決，應於收受送達後十日內向本院提出上訴書狀，其
未敘述上訴之理由者並得於提起上訴後十日內向本院補提理由書
（均須按他造當事人之人數附繕本）。
                                  書記官　潘　大　鵬
中　　華　　民　　國　　94　　年　　3 　　月　　3 　　日
附表：
┌──┬───────┬─────┬─────────┐
│編號│扣案物品名稱  │數量      │備註              │
├──┼───────┼─────┼─────────┤
│一  │兇器開山刀    │貳把      │共同被告丁○○所有│
├──┼───────┼─────┼─────────┤
│二  │兇器油壓鐵剪  │壹支      │共同被告丁○○所有│
├──┼───────┼─────┼─────────┤
│三  │運動帽        │壹頂      │共同被告丁○○所有│
├──┼───────┼─────┼─────────┤
│四  │sony行動電話  │壹具      │共同被告丁○○所有│
├──┼───────┼─────┼─────────┤
│五  │手銬          │壹付      │共同被告戊○○所有│
└──┴───────┴─────┴─────────┘
附錄本案論罪科刑法條全文：
刑法第347條第一項：
意圖勒贖而擄人者，處死刑、無期徒刑或七年以上有期徒刑。
